最高法院刑事判決　　　　　　　　　　111年度台上字第283號
上　訴　人　蔡宗良




上列上訴人因違反毒品危害防制條例案件，不服臺灣高等法院高
雄分院中華民國110 年11月3 日第二審判決（110 年度上訴字第
761 號，起訴案號：臺灣橋頭地方檢察署109 年度偵字第6583號
），提起上訴，本院判決如下：
    主  文
上訴駁回。                             
    理  由
一、按刑事訴訟法第377 條規定，上訴於第三審法院，非以判決
    違背法令為理由，不得為之。是提起第三審上訴，應以原判
    決違背法令為理由，係屬法定要件。如果上訴理由書狀並未
    依據卷內訴訟資料，具體指摘原判決不適用何種法則或如何
    適用不當，或所指摘原判決違法情事，顯與法律規定得為第
    三審上訴理由之違法情形，不相適合時，均應認其上訴為違
    背法律上之程式，予以駁回。
二、本件原判決認定上訴人蔡宗良有原判決事實欄及其附表（下
    稱附表）編號1 至9 所載之犯行明確，因而維持第一審經比
    較新舊法依修正前毒品危害防制條例第4 條第1 項、第2 項
    論處上訴人販賣第一級毒品7 罪、販賣第二級毒品2 罪刑（
    均累犯），並為沒收宣告及定應執行有期徒刑9 年4 月之判
    決，駁回其在第二審之上訴。已詳述認定犯罪事實所憑之證
    據及其認定之理由。從形式上觀察，並無足以影響判決結果
    之違法情形存在。
三、按毒品危害防制條例第17條第1 項雖規定：「犯第4 條至第
    8 條、第10條或第11條之罪，供出毒品來源，因而查獲其他
    正犯或共犯者，減輕或免除其刑」，所稱「因而查獲」，係
    指被告翔實供出毒品來源之具體事證，因而使有偵查（含調
    查）犯罪職權之公務員知悉，而對之發動偵查（或調查）作
    為，並因而查獲者而言。又所謂「供出毒品來源，因而查獲
    」，必以查獲之其他正犯或共犯為被告本案之毒品來源者，
    方具有關聯性，始稱充足。倘被告所犯同條項所列之罪之犯
    罪時間，在時序上較早於該正犯或共犯供應毒品之時間，即
    令該正犯或共犯確因被告之供出而被查獲，即不符合上開應
    獲減、免其刑之規定要件。原判決已於理由內敘明附表編號
    5至9部分所示5 次販賣第一級毒品犯行，上訴人如何符合毒
    品危害防制條例第17條第1 項規定而予以減輕其刑之理由；
    至附表編號3、4所示販賣第一級毒品部分，上訴人雖供稱其
    毒品來源為涂相鈴，涂相鈴復因經檢警偵查後由臺灣橋頭地
    方檢察署檢察官起訴其販賣第一級毒品犯嫌，惟時序上，上
    訴人本件販賣毒品海洛因予鄭正吉、邱春成時間在前，其後
    始向涂相鈴購買海洛因，已難認涂相鈴提供之毒品乃上訴人
    此部分販賣毒品之來源，與上開減免其刑之要件未合；另附
    表編號1 、2 所示販賣第二級毒品部分，上訴人雖於警詢即
    供稱其甲基安非他命來源係綽號「阿凱」之陳雲揚及陳皇志
    ，然檢警並未因此而查獲陳雲揚及陳皇志，均無從適用上開
    規定減輕或免除其刑等旨（見原判決第5 至7 頁），俱有卷
    內訴訟資料可按，經核洵無違誤。上訴意旨略謂：檢警在上
    訴人供出毒品來源後，確實查獲涂相鈴販賣毒品之犯行，雖
    無證據足認上訴人係之前即向涂相鈴購買毒品，惟仍應綜合
    所有事證予以審酌，原判決未依毒品危害防制條例第17條第
    1 項規定減輕其刑，有判決適用法規不當之違誤等語。仍係
    未依卷內資料，徒憑己見之任意指摘，難謂已符合首揭法定
    上訴要件。本件上訴為違背法律上之程式，應予以駁回。
據上論結，應依刑事訴訟法第395條前段，判決如主文。
中    華    民    國   111    年    1     月    6     日
                  刑事第二庭審判長法  官  林  勤  純  
                                  法  官  莊  松  泉  
                                  法  官  李  釱  任  
                                  法  官  吳  秋  宏  
                                  法  官  王  梅  英  
本件正本證明與原本無異
                                  書記官
中    華    民    國   111    年    1     月    13    日